臺灣雲林地方法院刑事判決　　　　　　　　　　　　　　九十三年度訴字第五六號
　　公　訴　人　臺灣雲林地方法院檢察署檢察官
　　被　　　告　丙○○
　　指定辯護人　乙○○
右列被告因殺人未遂案件，經檢察官提起公訴（九十三年度偵字第二三七號），本院
判決如左︰
    主  文
丙○○殺人未遂，處有期徒刑柒年。
    事  實
一、丙○○有竊盜、槍砲彈藥刀械管制條例及施用毒品等前科（未構成累犯），其與
    蔡水波係多年鄰居，平日互有往來。民國九十二年十二月二十九日十七時三十分
    許，蔡水波與友人蔡榮和、吳慎人在呂進陸所開設位於雲林縣北港鎮○○里○○
    道路與厚生路口旁之卡拉ＯＫ店飲酒聊天，丙○○經過加入飲酒，其間飲用之高
    梁酒已罄，丙○○欲蔡水波購買新酒續飲，然蔡水波表示不願意，使丙○○認有
    失顏面，兩人遂發生口角進而互毆，經同飲之蔡榮和等人勸阻，丙○○悻然離開
    往雲林縣北港鎮○○里○○路三四巷一號住處走去，在該住處前水桶旁取了其父
    陳鎮所有之水果刀一支，約五分鐘後返回現場，並將水果刀藏放背後，呂進陸見
    丙○○將水果刀藏於背後恐生事端予以勸阻，此時丙○○又與蔡水波發生口角爭
    執，詎丙○○竟基於殺人之犯意，一手將蔡水波自後方抱住，另一手持上開水果
    刀猛刺蔡水波頭、頸部、肩部、胸部等足以危及生命之身體部位，致蔡水波受有
    頭頸部、肩部及胸部多處切割傷，逞兇後逕自離去，兇刀則予棄置。嗣經吳慎人
    等人將蔡水波（起訴書誤載為丙○○）緊急送往北港媽祖醫院急救，之後轉送嘉
    義基督教醫院緊急開刀施以手術，術後合併急性肺水腫、急性腎衰竭，住進加護
    病房四十天，後轉往普通病房始脫離險境，而未遂。警方於案發之翌日在雲林縣
    北港鎮○○道路有應公廟旁堤防上尋獲該水果刀一支並予扣案。
二、案經被害人蔡水波配偶丁○○訴由雲林縣警察局虎尾分局報告臺灣雲林地方法院
    檢察署檢察官偵查起訴。
    理  由
一、右開事實，已經被告坦承不諱，又經被害人蔡水波配偶丁○○指訴綦詳，核與證
    人呂進陸、吳慎人、陳鎮、蔡榮和各於警、偵訊證述吻合，復有(一)急診就醫證明
    書、(二)現場圖、(三)照片十一張、(四)診斷證明書及外放之病歷資料卷內可按，並有
    水果刀一支扣案可證，事證明確，被告犯行可以認定。
二、按人體之頭部、胸部內有人體重要器官，頸部有大動脈，被告竟以水果刀之利刃
    猛刺此等部位，自足以危害人之生命，依診斷證明書之記載《審理卷第六七頁》
    ，被害人蔡水波於九十三年一月一日轉入急診，當天急救及緊急手術行止血及清
    除胸內血塊，九十三年一月十五日行氣切手術、九十三年一月十九日行傷口擴創
    術及插胸管引流手術，住加護病房（九十三年一月一日至九十三年二月九日）共
    四十日，後轉普通病房繼續治療，於九十三年三月一日出院，共住院六十一天。
    如此看來被害人蔡水波當時所受傷勢非常嚴竣，在加護病房觀察四十日，當時被
    害人蔡水波之傷勢嚴竣有生命之憂，被告自有取人性命之殺人犯意。故核被告所
    為，係犯刑法第二百七十一條第二項之殺人未遂罪，應依同條第一項科刑。被告
    丙○○雖已著手殺害被害人蔡水波而未遂，依刑法第二十六條前段減輕其刑。爰
    審酌被告有前述之前科，詳其臺灣高等法院被告全國前案紀錄表所示，素行不佳
    ，其與被害人蔡水波是鄰居，且為三、四十年之朋友，竟在飲酒場合，偶因被害
    人蔡水波之言行損及其顏面，即痛下毒手，惡性非輕。被害人蔡水波當時所受之
    傷勢非輕，性命垂危，幸賴急救方挽回性命。另告訴人即蔡水波之妻丁○○到院
    稱蔡水波現在雖已可起來行走但比較沒有力氣，可見被害人之健康無法完全回復
    ，又稱被告尚未與其和解，其與蔡水波結婚十一年，家中有婆婆及兩個小孩，目
    前沒有工作，家中經濟賴蔡水波姐姐之資助等語，被告之魯莽行為的確造成蔡水
    波一家極大傷害，及其犯罪之手段、犯罪後之態度等一切情狀，量處如主文所示
    之刑。扣案之水果刀非屬被告所有，爰不為沒收之宣告。至於被告之指定辯護人
    提出辯護狀主張被告坦承全部犯行，並表示有誠意與被害人和解，請求減輕其刑
    至二分之一，再又被告係因與被害人飲酒聊天，二人進而發生口角互毆，被告一
    時氣憤始持水果刀刺傷被害人，其犯罪情狀顯可憫恕，請求依刑法第五十九條規
    定再酌減二分之一，刑期減後請求判處被告有期徒刑二年六月云云。惟被告迄未
    與被害人和解詳如前述，被告既是與被害人蔡水波衝突後返家持水果刀再折回現
    場行兇，其有相當時間可靜思是否採取激烈的報復行動，然而未中止報復之行逕
    ，可見犯意甚為堅強，又係對手無寸鐵之被害人施以猛烈之刺殺攻擊，而行兇之
    動機，竟是被害人之言語使其感覺顏面盡失如此細微之事，參諸被告手段殘暴情
    節非輕，本件要無犯罪情狀顯可憫恕，可獲減刑寬典之餘地，附此敘明。
三、據上論斷，應依刑事訴訟法第二百九十九條第一項前段、刑法第二百七十一條第
    二項、第一項、第二十六條前段，判決如主文。
本案經檢察官甲○○到庭執行職務。
中      華      民      國      九十三      年    六    月        八    日
             臺灣雲林地方法院刑事第五庭
                                           審判長法  官  陳  定  國
                                                 法  官  許  佩  如
                                                 法  官  李  明  益
右正本證明與原本無異。
如不服本判決，應於判決送達後十日內向本院提出上訴狀( 應附繕本 )。
                                                 書記官  蘇  靜  怡
中      華      民      國      九十三      年    六    月        八    日
附錄本案論罪科刑法條全文：
中華民國刑法第二百七十一條(普通殺人罪)
殺人者，處死刑、無期徒刑或十年以上有期徒刑。
前項之未遂犯罰之。
預備犯第一項之罪者，處二年以下有期徒刑。
